【裁判字號】    98,台上,6414
【裁判日期】    981029
【裁判案由】    違反山坡地保育利用條例
【裁判全文】
最高法院刑事判決            九十八年度台上字第六四一四號
上  訴  人  甲○○
                    號
上列上訴人因違反山坡地保育利用條例案件，不服台灣高等法院
中華民國九十八年六月十六日第二審更審判決（九十七年度重上
更(三)字第一０一號，起訴案號：台灣桃園地方法院檢察署八十九
年度偵字第一四八五五號），提起上訴，本院判決如下：
    主  文
上訴駁回。
    理  由
按刑事訴訟法第三百七十七條規定：上訴於第三審法院，非以判
決違背法令為理由不得為之；是提起第三審上訴，應以原判決違
背法令為理由，係屬法定要件；如果上訴理由書狀並未依據卷內
訴訟資料具體指摘原判決不適用何種法則或如何適用不當，或所
指摘原判決違法情事顯與法律規定得為第三審上訴理由之違法情
形不相適合時，均應認其上訴為違背法律上之程式，予以駁回。
本件原判決撤銷第一審關於上訴人甲○○之科刑判決，改判論處
上訴人共同違反在公有及他人山坡地內，不得擅自從事道路之養
護之規定未遂罪刑（處有期徒刑伍月，減為有期徒刑貳月拾伍日
，如易科罰金，以新台幣玖百元折算壹日，緩刑參年）。已詳敘
其認定所憑之證據及認定之理由；自形式上觀察，原判決並無違
背法令之情形。上訴人之上訴意旨略稱：(一)原判決理由說明：「
本案被告（指上訴人）及其辯護人於原審（指第一審，下同）準
備程序中已表明對卷內證人證物之證據能力無意見，原審審理時
，被告及辯護人對於被告以外之人於審判外陳述之證據能力並未
表示意見，迄原審辯論終結前，被告及辯護人、檢察官均未爭執
本案證據之證據能力，依刑事訴訟法第一百五十九條之五第二項
之規定，應視為被告已同意本案相關之傳聞證據均可作為證據」
等語；但上開規定係於民國九十二年九月十一日修正通過，而本
案偵查及第一審之相關刑事訴訟程序，係依舊法程序進行，上訴
人及第一審辯護人自無從依當時未施行之新法就證據能力為異議
反對或不爭執之表示，原判決有適用法則不當之違法。(二)原審審
理時對於共同被告尤金田、楊泉、曾芳明之調查，均未命其等立
於證人之地位而為陳述，俾使上訴人就其本人之案件有詰問彼等
之機會，致上訴人之詰問權無從行使，原判決仍據上開共同被告
等之供述為不利上訴人之認定，難謂適法；又共同被告曾芳明於
偵查中之陳述均未具結，依上規定，其陳述亦無證據能力，原判
決逕採為不利上訴人之認定，亦難謂適法允洽。(三)依證人盧勝興
之證述，上訴人有建築執照即可合法使用毗鄰原有之道路以整地
，況桃園縣政府工務局簡便行文表亦同意本案山坡地之開發。原
判決未究明盧勝興之證述是否於法有據，上訴人可否依建築執照
就現有道路予以整地，且就卷內桃園縣政府工務局簡便行文表，
此有利上訴人之書證，未提示命上訴人辨認，亦未宣讀或告知要
旨，使上訴人有陳述辨明之機會，遽為不利上訴人之認定，有判
決理由不備及證據調查未盡之違法。(四)原判決就如何認定上訴人
係故意在國有之桃園縣龜山鄉○○○段嶺腳小段第一一之四地號
及屬游桂雲、游德和、游梓桐、游水鳳、游陳香五人共有之同小
段第一之一地號上（下稱系爭土地）如原判決附圖（下稱附圖）
Ｂ、Ｃ部分傾卸磚塊及混凝土，未說明其認定之理由，有判決理
由不備之違法。(五)所謂「從事道路之養護」應以對「道路」為鋪
整之行為始得認為著手。上訴人僅在養護之「道路」上方堆放「
暫時、過渡性」之磚塊、廢棄土，並未開始為剷整，此有挖土機
司機蔡文忠證稱：「我還沒開始去鋪及壓」等語在卷，上訴人所
為僅屬預備階段，自不構成犯罪。原判決率以未遂犯論處，有判
決理由不備及適用法則不當之違法等語。
惟查：本件原判決依憑上訴人之部分自白，證人黃木陸、李國治
、蔡文忠、尤金田、楊泉、曾芳明於警詢、偵查中之證述，證人
盧勝興、徐元順、曾芳明、尤金田、李國治於第一審之證述，證
人楊泉、蔡文忠、黃木陸、陳文明、曾芳明、尤金田於原法院前
審之證述，而系爭土地屬山坡地，有台灣省山坡地範圍地段明細
表、桃園縣政府九十五年六月二十二日以府水保字第0950174374
號函可稽，另上訴人在系爭土地上如附圖Ａ、Ｂ、Ｃ所示之道路
上傾倒碎磚塊等並進行剷平，此經檢察官至現場勘驗屬實，有勘
驗筆錄、現場照片及桃園縣桃園地政事務所土地複丈成果圖等證
據資料，詳為說明上訴人有共同違反在公有及他人山坡地內，不
得擅自從事道路之養護之規定未遂犯行之認定理由，並就上訴人
辯稱僅要求曾芳明剪除既成道路上之雜草，未授意加舖碎磚塊、
混凝土塊云云，認非可採，予以指駁說明。經核俱與卷內資料相
符，原判決並無違背法令之情形。復按：（一）依卷內資料，上
訴人於原審準備程序及審判期日就本件卷內證據之證據能力均未
有爭執，原判決於理由內乃說明：「斟酌本案卷內之證據並非非
法取得，亦無證明力明顯過低之情形，且經原審法院及本院於審
判期日依法進行證據之調查、辯論，被告於訴訟上之程序權，已
受保障，前揭各該證據，均得採為證據」（原判決正本第十八頁
至第十九頁）；經核於法並無不合，雖本件第一審審理時，刑事
訴訟法第一百五十八條之一至之四及同法第一百五十九條之一至
之五等規定尚未修正公布，原判決於理由另說明上訴人及其選任
辯護人於第一審就本件卷內之證據並未爭執，依該法第一百五十
九條之五第二項規定，視為同意就傳聞證據作為證據等語，用語
上固有未當，但並不影響原判決對於卷內證據有證據能力之認定
，自不能執此作為適法之上訴理由。又上訴人於原審審判期日已
陳明：「（對證人黃木陸、李國治、蔡文忠、尤金田、楊泉、曾
芳明等人是否放棄詰問權？）法院決定，如果認為不需要就放棄
」等語（原審卷第四十二頁反面），而證人即共同被告曾芳明、
尤金田、楊泉於原法院前審供述明確，原審乃認上訴人已捨棄對
其等之詰問而不為無益之傳喚，於法亦無不合，其採證亦無悖於
證據法則。（二）原判決於理由已依證人盧勝興於第一審之證述
及桃園縣政府九十七年十一月十一日府工建字第0970372775號函
等，詳為說明上訴人所持有之桃園縣政府工務局八十五年一月十
日所核發之建造執照，早在八十七年十二月四日即失其效力，上
訴人不能以之作為本件係合法整地依據之理由（原判決正本第四
頁至第五頁），另原審於審判期日亦對於桃園縣政府工務局簡便
行文表依法提示令上訴人辨認而為合法之調查（原審卷第四十三
頁），原判決並無理由不備及證據調查未盡之違法。（三）原判
決於理由欄內，依證人盧勝興、曾芳明於第一審之證述，又上訴
人曾就其所有地申請建築執照，而本件係其為求順利出售土地而
要將毗鄰之系爭土地上原有道路予以整地等證據，詳為說明上訴
人明知系爭土地係屬國有及私人之山坡地之理由（原判決正本第
十四頁），原判決此部分之認定並無理由不備之違誤。（四）原
判決於理由內已採納證人楊泉、蔡文忠、黃木陸、陳文明、李國
治等於第一審及原法院前審之證述，並說明本件上訴人已有十幾
台車將養護道路用之碎磚塊等材料卸置在工地現場，並已僱用挖
土機在現場剷整，自屬已著手於「從事道路之養護」，因未及整
完即被查獲，為屬未遂，經核並無理由不備及適用法則不當之違
法。上訴意旨(一)至(五)或係就原審採證認事之適法職權行使及原判
決已說明之事項，或係徒憑己見，漫事指摘，單純為事實上之爭
執，其他上訴意旨，並未依據卷內資料具體指摘原判決究係如何
違背法令，俱非適法之第三審上訴理由。綜上，應認上訴人之上
訴違背法律上之程式，予以駁回。
據上論結，應依刑事訴訟法第三百九十五條前段，判決如主文。
中    華    民    國  九十八  年    十    月  二十九  日
                      最高法院刑事第七庭
                          審判長法官  林  永  茂
                                法官  吳  昆  仁
                                法官  蘇  振  堂
                                法官  蕭  仰  歸
                                法官  林  立  華
      本件正本證明與原本無異
                                      書  記  官
中    華    民    國  九十八  年   十一   月    六    日
                                                      R


司法院資訊處製作；財團法人民間司法改革基金會備份。
